臺灣高等法院民事裁定　　　　　　　　　94年度抗國字第20號
抗　告　人　甲○○
相　對　人　台北縣政府地政局
法定代理人　林錫耀
上列當事人間請求國家賠償事件，抗告人對於中華民國94年7月
13日臺灣基隆地方法院94年度國字第2號裁定提起抗告，本院裁
定如下：
    主  文
原裁定廢棄，發回臺灣基隆地方法院更為處理。
    理  由
一、抗告人於原審起訴意旨及本院抗告意旨略以：
  (一)台北縣瑞芳地政事務所（下稱瑞芳地政事務所）違反土地登
    記規則第57條第1項第3款、民國75年1月6日公布之農業發展
    條例第30條及75年5月16日公布之土地登記規則第112條規定
     ，致伊所有台北縣瑞芳鎮○○○段楓仔瀨小段72、72－1、
    76、76－1、77－3、77－4、83、83－1、217、226－2、226
    －8地號，應有部分均為24分之1之土地共11筆遭移轉登記予
    訴外人張貴雲，嗣又經張貴雲設定抵押權予訴外人許坤德，
    伊因而受有損害合計新台幣95,812,055元。按國家賠償之義
    務機關係指依法組織之中央或地方機關，有決定國家意思並
    對外表示之權限而言，相對人既為瑞芳地政事務所之主管機
    關且有對外表示意思之權限，伊自應以相對人為賠償義務機
    關提起本件訴訟。
  (二)伊於原審審理中，先於94年6月9日補正以相對人台北縣政府
    地政局為賠償義務機關之國家賠償請求書影本乙份，嗣於94
    年8月1日復補正瑞芳地政事務所拒絕賠償理由書影本乙份，
    詎原審竟認伊未於起訴前先以書面向賠償義務機關請求賠償
    ，遂以起訴不備法定要件為由駁回其訴，顯於法不合等語。
二、按依國家賠償法請求損害賠償時，應先以書面向賠償義務機
    關請求之。賠償義務機關對於前項請求，應即與請求權人協
    議；賠償義務機關拒絕賠償，或自提出請求之日起，逾30日
    不開始協議，或自開始協議之日起，逾60日協議不成立時，
    請求權人得提起損害賠償之訴。國家賠償法第10條、第11條
    第1項分別定有明文。又國家賠償法施行細則第17條第1項規
    定：損害賠償之請求，應以書面載明該條第1項各款事項，
    由請求權人或代理人簽名或蓋章，提出於賠償義務機關。此
    為法定必備程式，亦為起訴前之先決要件。惟原告之訴不備
    法定要件，而其情形可以補正者，審判長應定期間先命補正
    ，不得逕以裁定駁回之，此觀民事訴訟法第249條第1項及同
    項第6款規定即明。
三、經查，本件原審法官於94年6月3日第一次言詞辯論期日中，
    曾當庭命抗告人於20日內補正書面賠償請求之證明文件（見
    原審卷第265頁），抗告人即遵期於94年6月9日補正以相對
    人為賠償義務機關之國家賠償請求書影本乙份（見原審卷第
    277頁），惟相對人於94年6月30日將抗告人賠償請求書函轉
    下級機關瑞芳地政事務所辦理，經瑞芳地政事務所審查後，
    於94年7月14日以北縣瑞地登字第0940004173號函檢送拒絕
    賠償理由書予抗告人（實則抗告人早於92年12月18日向瑞芳
    地政事務所聲請國家賠償，經瑞芳地政事務所於93年1月16
    日以北縣瑞地登字第0930000204號函復拒絕賠償在案，見原
    審卷第42頁至第46頁）。嗣抗告人於原審94年7月27日第二
    次言詞辯論期日中，復主張將另補正上開證明文件，旋於94
    年8月1日提出上開瑞芳地政事務所拒絕賠償理由書影本乙份
    為證（見原審卷第294頁至298頁），詎原審法院竟以94年7
    月27日第二次言詞辯論期日前之94年7月13日所為裁定，駁
    回抗告人在原審之起訴，實有可議。況該裁定係於94年8月
    15日始送達於抗告人而發生效力，是以抗告人於94年8月15
    日前既已補正相對人函及瑞芳地政事務所拒絕賠償理由書，
    依上開說明，應認本件已符合提起國家賠償訴訟之程序要件
    。原審法院以裁定駁回抗告人之訴，自有未當。抗告人據以
    指摘，為有理由，應將原裁定廢棄，發回原法院另為適當之
    處理。
四、據上論結，本件抗告為有理由，爰裁定如主文。
中　　華　　民　　國　　94　　年　　9 　　月　　21　　日
                  民事第十七庭  審判長法  官  沈方維
                                      法  官  湯美玉
                                      法  官  張競文
以上正本係照原本作成。
本裁定除以適用法規顯有錯誤為理由，並經本院許可外，不得再
抗告。如提起再抗告，應於收受送達後10日內委任律師為代理人
向本院提出再抗告狀，並繳納再抗告費新台幣1千元整。
中　　華　　民　　國　　94　　年　　9 　　月　　22　　日
                                      書記官  章大富
